臺灣高等法院刑事判決
109年度交上易字第13號
上  訴  人  
即  被  告  沈賢宗




上列上訴人即被告因過失傷害案件，不服臺灣士林地方法院108
年度交易字第102號，中華民國108年11月12日第一審判決（起訴
案號：臺灣士林地方檢察署108年度偵緝字第551號），提起上訴
，本院判決如下：
    主  文
上訴駁回。
    事實及理由
一、本案經本院審理結果，認原審以上訴人即被告沈賢宗犯係犯
    道路交通管理處罰條例第86條第1項、修正前刑法第284條第
    1項前段之無駕駛執照駕車而犯過失傷害罪，判處有期徒刑3
    月，如易科罰金，以新臺幣（下同）1千元折算1日。其認事
    用法及量刑均無不當，應予維持，本判決除證據部分補充：
    「被告於本院審理時之自白」（見本院卷第53、55、56頁）
    及論罪部分補充：「就被告無駕駛執照駕車之加重事由，起
    訴法條雖未論及，然基本社會事實同一，原審已於審理期日
    告知當事人此部分所犯法條之旨（見原審卷第104頁），使
    有辯論之機會，爰依法變更起訴法條。」外，並引用原審判
    決書記載之事實、證據及理由（如附件）。
二、被告上訴意旨略以：告訴人陳宏毅當時沒有直接碰撞到我的
    車輛，他也是無照駕駛；我在軍隊開過軍用車，也有核發軍
    用駕照，軍用駕照後來經軍隊收回，沒有幫我辦理一般駕照
    ，這30年來也從來沒有發生違規、擦撞等情況，原審量刑過
    重，請求從輕量刑並給予緩刑之機會云云。惟查：
  ㈠關於量刑輕重，屬為裁判之事實審法院得依職權自由裁量之
    事項，苟其量刑已以行為人之責任為基礎，並斟酌刑法第57
    條各款所列情狀，在法定刑度內，酌量科刑，如無偏執一端
    ，致明顯失出失入情形，上級審法院即不得單就量刑部分遽
    指為不當或違法。本件原審量刑時業已審酌：「被告明知未
    領有汽車駕駛執照，不得駕駛車輛上路，且疏未善盡事實欄
    一所示注意義務，肇致本件交通事故之發生，實屬重大過失
    ，並致告訴人受有事實欄一所載傷勢，而被告犯後未能坦承
    犯行，迄今尚未取得告訴人諒解，亦未賠償告訴人所受損失
    ，兼衡被告自陳：高中肄業之智識程度，從事粗工，日薪1,
    100元，平均月薪約2萬出頭，家庭經濟普通，無人需扶養，
    已無照駕駛車輛約30年等一切情狀（見原審卷第123、124頁
    ）」，係以行為人責任為基礎，斟酌刑法第57條各款事由，
    而為刑之量定，既未濫用自由裁量之權限，亦無逾越職權或
    違反比例原則、罪刑均衡原則，自難認有何違法或不當。是
    被告徒以前揭情詞指摘原審量刑過重云云，即非可採。
　㈡又被告固於5年以內未曾因故意犯罪受有期徒刑以上刑之宣告
    ，有本院被告前案紀錄表在卷可稽，然參以告訴人於原審時
    指稱：被告對於這件事處理非常消極，所有的司法程序及和
    解都是我們在處理，當時強制險過期，所以沒有得到賠償，
    在進行司法程序時，被告無故未到很多次等語（見原審卷第
    124頁），及被告於本院審理時供稱：告訴人要求的和解金
    額過高，當時他沒有講到具體金額，我只是覺得金額太高無
    法負擔，對方提出刑事附帶民事訴訟請求金額多少，我並不
    清楚等語（見本院卷第53頁），可見被告自案發（民國107
    年9月26日）後迄今，已逾1年6月之久，仍未與告訴人達成
    和解、賠償其損害，且態度被動、消極，實難遽認被告犯後
    已知所警惕而無再犯之虞，本院斟酌上情及全案情節，認不
    宜宣告緩刑。
　㈢綜上所述，本件被告之上訴，並無理由，應予駁回。
據上論斷，應依刑事訴訟法第368條、第373條，判決如主文。
本案經檢察官陳銘鋒提起公訴，檢察官董怡臻到庭執行職務。
中　　華　　民　　國　　109 　年　　4 　　月　　16　　日
                  刑事第二十三庭審判長法　官  李釱任
                                      法　官  連育群
                                      法　官  崔玲琦
以上正本證明與原本無異。
不得上訴。
                                      書記官  李政庭
中　　華　　民　　國　　109 　年　　4 　　月　　16　　日

附錄：本案論罪科刑法條全文
道路交通管理處罰條例第86條第1項
汽車駕駛人，無駕駛執照駕車、酒醉駕車、吸食毒品或迷幻藥駕
車、行駛人行道或行經行人穿越道不依規定讓行人優先通行，因
而致人受傷或死亡，依法應負刑事責任者，加重其刑至二分之一
。
修正前中華民國刑法第284條
因過失傷害人者，處6 月以下有期徒刑、拘役或5 百元以下罰金
，致重傷者，處1 年以下有期徒刑、拘役或5 百元以下罰金。
從事業務之人，因業務上之過失傷害人者，處1 年以下有期徒刑
、拘役或1 千元以下罰金，致重傷者，處3 年以下有期徒刑、拘
役或2 千元以下罰金。